臺灣臺北地方法院刑事判決　　　　　　　96年度重訴字第60號
公　訴　人　臺灣臺北地方法院檢察署檢察官
被　　　告　甲○○
上列被告因違反商業會計法等案件，經檢察官提起公訴（94年度
偵字第18171號），本院判決如下：
    主  文
本件公訴不受理。
    理  由
一、公訴意旨略稱：被告甲○○明知菱飛有限公司為虛設之行號
    ，並無實際銷貨之事實，卻向財政部臺北市國稅局大安分局
    申填菱飛公司之營利事業設立登記資料卡，以供其與該成年
    男子等人領用菱飛公司之統一發票，使菱飛公司連續自民國
    93年8月某日起至93年12月間某日止，在未實際交易及出貨
    之情況下，虛偽開立銷項發票134紙，金額共計新臺幣（下
    同）245,047,383元，以供驊霖國際開發有限公司等17家營
    業人，持以申報扣抵銷項稅額，幫助逃漏營業稅，其中已持
    以申報充當進項扣抵部分共計112紙發票，逃漏稅金額共計
    11,322,169元，足以生損害於稅捐稽徵機關課稅之公平性及
    正確性。嗣經財政部臺北市國稅局發覺有虛增營業額之情事
    ，始循線查知上情。因認被告所為，係犯稅捐稽徵法第43條
    第1項幫助納稅義務人以不正當方法逃漏稅捐罪嫌、商業會
    計法第71條第1款商業負責人以明知為不實之事項而填制會
    計憑證罪嫌等語。
二、按已經提起公訴或自訴之案件，在同一法院重行起訴者，應
    諭知不受理之判決，刑事訴訟法第303 條第2 款定有明文。
    此項訴訟法上所謂一事不再理之原則，關於實質上一罪或裁
    判上一罪，均有適用，最高法院著有60年臺非字第77號判例
    可參。又所稱同一案件包括事實上及法律上同一案件，係指
    所訴彼此兩案為同一被告，其被訴之犯罪事實亦屬同一者而
    言，至案件是否同一，應從被告與犯罪事實二方面觀察，實
    質上或裁判上一罪，其基本事實或有差異，惟在實體法上作
    成一罪，刑罰權僅為單一，其在法律上之事實關係既屬單一
    ，具有不可分性，則檢察官雖僅就其犯罪事實一部起訴，效
    力仍及於全部，亦不失為同一案件，故就連續犯之犯罪事實
    一部提起公訴，依審判不可分原則，其效力及於全部，其他
    部分自不得再行提起公訴（最高法院92年度台非字第163 號
    判決意旨可資參照）。
三、又被告行為後，刑法部分條文於94年2 月2 日業經修正公布
    ，並於95年7 月1 日施行。而行為後法律有變更者，適用行
    為時之法律，但行為後之法律有利於行為人者，適用最有利
    於行為人之法律，修正後刑法第2 條第1 項定有明文。而修
    正前刑法第56條原規定：「連續數行為而犯同一罪名者，以
    一罪論。但得加重其刑至二分之一。」，修正後刑法則將第
    56條刪除，即須1 行為1 罰，此修正雖非犯罪構成要件之變
    更，但顯已影響行為人刑罰之法律效果，自屬法律有變更，
    而須依修正後刑法第2 條第1 項規定為利、弊之比較以定如
    何適用之法律變更；經比較修正前、後刑法規定結果，以修
    正前刑法第56條連續犯規定較有利於被告，本案被告羅文凱
    所涉連續攜帶兇器竊盜犯行，依修正後刑法第2 條第1 項前
    段之規定，應適用行為時即修正前刑法第56條規定論處，先
    予敘明。
四、查被告與蕭嫦娥、黃宇逢共同基於幫助他人逃漏營業稅及填
    製不實會計憑證之犯意聯絡，明知造次股份有限公司並無實
    際營業，竟自93年9月1日起至同年12月31日止，在臺北市大
    安區○○○路公司登記營業址，以造次股份有限公司名義，
    連續填製買受人、品名、數量、金額均不實之統一發票共
    127紙，發票銷售額共計6億8242萬3393元，分別交付與瑞智
    廣告事業有限公司等20家公司行號，充當進項憑證，其中
    123紙統一發票為上開公司持以扣抵銷項稅額，因而幫助該
    等公司行號逃漏營業稅合計達3373萬3671元，足生損害於稅
    捐機關核課稅捐之正確性，而涉犯稅捐稽徵法第43條第1項
    、商業會計法第71條第1款罪嫌等犯行，業經臺灣台北地方
    法院檢察署檢察官以95年度偵字第7635號、第13430號提起
    公訴（下稱前案），於95年8月3日繫屬本院，現以95年度重
    訴字第105號案件審理中，尚未判決等情，有前述案號起訴
    書暨起訴函文、臺灣高等法院前案紀錄表各1份附卷可參，
    並經本院調取該案卷核閱無誤。至於本件公訴人認被告於93
    年8月至同年12月涉犯之稅捐稽徵法第43條第1項、商業會計
    法第71條第1款罪嫌（94年度偵字第18171號），於96年5月
    17日提起公訴，嗣於同年6月15日方繫屬本院，亦有本件起
    訴書暨起訴函文上之本院收件章戳在卷可參，是相較於前案
    ，本件繫屬在後之案件。觀諸前案與本件公訴人起訴之犯罪
    事實間，犯罪時間相近（甚或部分時間重疊），犯罪手法類
    似，且所犯均為基本構成要件相同之罪，故可認其先後數次
    犯行顯有基於概括犯意而反覆為之，依修正前刑法第56條規
    定，應具有連續犯之裁判上一罪關係，而前案又係先合法繫
    屬於本院以95年度重訴字第105號案件審理中，業如前述，
    是依審判不可分原則，其起訴之效力自應及於本件全部之犯
    罪事實。從而，揆諸首開法條及判決意旨說明，可認本件被
    告所涉稅捐稽徵法第43條第1項、商業會計法第71條第1款罪
    嫌係已經提起公訴之同一案件，在同一法院重行起訴，且該
    案至今尚未判決，爰不經言詞辯論，逕為不受理之諭知。
五、據上論斷，應依刑事訴訟法第303 條第2 款、第307 條，判
    決如主文。
中　　華　　民　　國　　96　　年　　8 　　月　　15　　日
　　　　　　　　　台灣台北地方法院刑事第五庭
                           審判長法  官  黃程暉
                                 法  官  高偉文
                                 法　官　何俏美
上正本證明與原本無異。
如不服本判決，應於判決送達後10日內向本院提出上訴狀 (應抄
附繕本)。
                                 書記官  林曉郁
中　　華　　民　　國　　96　　年　　8 　　月　　15　　日
